臺灣高等法院臺中分院刑事判決
111年度金上訴字第917號

上  訴  人  臺灣臺中地方檢察署檢察官
被      告  張智凱



上列上訴人因被告加重詐欺等案件，不服臺灣臺中地方法院110
年度金訴字第343號中華民國111年3月3日第一審判決（起訴案號
：臺灣臺中地方檢察署110年度偵字第10825號），提起上訴，本
院判決如下：
    主  文
上訴駁回。
    理  由
一、公訴意旨略以：被告張智凱與管閎信（所犯違反洗錢防制法
    等罪，業經原審以110年度金訴字第54號判處罪刑確定）及
    其他詐欺集團成員，共同基於三人以上以網際網路犯詐欺取
    財及掩飾、隱匿特定犯罪所得來源、去向之洗錢犯意聯絡，
    由管閎信擔任俗稱「車手」之犯罪分工，負責提領轉交詐欺
    贓款，被告張智凱則負責交付人頭帳戶金融卡及密碼予管閎
    信，並負責收取轉交贓款，同時另由其他詐欺集團成員，先
    後為下列犯行：㈠於民國109年10月29日19時37分許起，撥打
    電話予被告訴人陳子晴，冒稱係「路途旅店客服」「台新銀
    行客服」，並佯稱因電腦遭駭客入侵，導致告訴人陳子晴之
    前消費紀錄變成團客訂單，信用卡多扣款20筆消費，須依指
    示操作網路銀行云云，致告訴人陳子晴陷於錯誤，而於同日
    20時5分，轉帳新臺幣（下同）3萬6123元入臺灣銀行第000-
    0000000000000000號金融帳戶（戶名為張灑菁，起訴書誤繕
    戶名為張麗菁；下稱系爭臺灣銀行帳戶）。㈡於109年10月29
    日19時59分許，撥打電話予告訴人王建薇，冒稱係「台北戀
    館客服人員」、「新光銀行客服人員」，並佯稱告訴人王建
    薇之前誤刷一筆團體券訂單，須依指示操作網路銀行以解除
    訂單云云，施用詐術致告訴人王建薇陷於錯誤，於同日20時
    24分及20時26分，轉帳4萬9988元及8022元入系爭臺灣銀行
    帳戶。㈢於109年10月29日19時48分許，撥打電話予告訴人譚
    立軍，冒稱係「網路購物人員」、「台新銀行客服專員」，
    並佯稱告訴人譚立軍之前網購將自台新銀行信用卡扣款3200
    元，須依指示操作手機APP進行測試，後續再還款，施用詐
    術致告訴人譚立軍陷於錯誤，於同日20時43分，轉帳4萬312
    3元入系爭臺灣銀行帳戶。管閎信旋依綽號「阿凱」之指示
    ，向綽號「阿凱」取得系爭臺灣銀行帳戶金融卡及密碼，搭
    乘由不詳姓名之人所駕駛之車號000-0000號自小客車，於10
    9年10月29日20時52分許起，至臺中市○○區○○區○路000號臺
    灣銀行臺中工業區分行，提領上開詐欺所得贓款6萬元、6萬
    元、2萬7200元（合計14萬7200元）得手，再將提領所得贓
    款交付被告張智凱，再由被告張智凱交付其他詐欺集團成員
    ，同時掩飾與隱匿詐欺犯罪所得贓款去向及所在。因認被告
    張智凱涉犯刑法第339條之4第1項第2款之三人以上共同犯詐
    欺取財罪及洗錢防制法第14條第1項之洗錢罪嫌等語。
二、按犯罪事實應依證據認定之，無證據不得認定犯罪事實；又
    不能證明被告犯罪者，應諭知無罪之判決，刑事訴訟法第15
    4條第2項、第301條第1項前段分別定有明文。復按事實之認
    定，應憑證據，如未能發現相當證據，或證據不足以證明，
    自不能以推測或擬制之方法，為裁判基礎；又認定不利於被
    告之事實，須依積極證據，苟積極證據不足為不利於被告事
    實之認定時，即應為有利被告之認定，更不必有何有利之證
    據；再認定犯罪事實，所憑之證據，雖不以直接證據為限，
    間接證據亦包括在內，然無論直接或間接證據，其為訴訟上
    之證明，須於通常一般之人均不致於有所懷疑，而得確信其
    為真實之程度者，始得據之為有罪之認定，倘其證明尚未達
    到此一程度，而有合理性懷疑之存在時，即無從為有罪之認
    定（最高法院30年上字第816號、40年台上字第86號、76年
    台上字第4986號判例參照）。
三、公訴意旨認被告張智凱涉有加重詐欺取財及一般洗錢等罪嫌
    ，無非係以證人管閎信之證述、員警職務報告、車手提領時
    間一覽表、存摺存款歷史明細查詢、道路監視影像列印擷圖
    、銀行監視影像列印擷圖及告訴人陳子晴、王建薇、譚立軍
    之內政部警政署反詐騙諮詢專線紀錄表、網路轉帳明細等為
    其主要論據。訊據被告堅決否認上開犯行，辯稱：我沒有交
    付系爭臺灣銀行帳戶的金融卡及密碼給管閎信叫他去領錢，
    管閎信是要還我錢才交錢給我，我不知道他錢的來源，並不
    是交付贓款給我等語。經查：
  ㈠姓名年籍不詳之詐欺集團成員先後：①於109年10月29日19時3
    7分許起，撥打電話予告訴人陳子晴，冒稱係「路途旅店客
    服」、「台新銀行客服」，並佯稱因電腦遭駭客入侵，導致
    告訴人陳子晴之前消費紀錄變成團客訂單，信用卡多扣款20
    筆消費，須依指示操作網路銀行云云，致告訴人陳子晴陷於
    錯誤，而於同日20時5分，轉帳3萬6123元入系爭臺灣銀行帳
    戶。②於109年10月29日19時59分許，撥打電話予告訴人王建
    薇，冒稱係「台北戀館客服人員」、「新光銀行客服人員」
    ，並佯稱告訴人王建薇之前誤刷一筆團體券訂單，須依指示
    操作網路銀行以解除訂單云云，施用詐術致告訴人王建薇陷
    於錯誤，而於同日20時24分及20時26分，轉帳4萬9988元及8
    022元入系爭臺灣銀行帳戶。③於109年10月29日19時48分許
    ，撥打電話予告訴人譚立軍，冒稱係「網路購物人員」、「
    台新銀行客服專員」，並佯稱告訴人譚立軍之前網購將自台
    新銀行信用卡扣款3200元，須依指示操作手機APP進行測試
    ，後續再還款，施用詐術致告訴人譚立軍陷於錯誤，於同日
    20時43分，轉帳4萬3123元入系爭臺灣銀行帳戶。而管閎信
    取得系爭臺灣銀行帳戶金融卡及密碼，搭乘由不詳姓名之人
    所駕駛之車號000-0000號自小客車，於109年10月29日20時5
    2分許起，至臺中市○○區○○區○路000號臺灣銀行臺中工業區
    分行，提領上開詐欺所得贓款6萬元、6萬元、2萬7200元（
    合計14萬7200元）得手等事實，業據證人管閎信於警詢及原
    審審理時證述屬實（偵10825號卷第62頁；原審卷第158頁）
    ，核與告訴人陳子晴、王建薇、譚立軍於警詢時證述之情節
    相符（偵10825號卷第81至89頁），並有員警職務報告、告
    訴人帳戶明細及車手提領時間一覽表、張灑菁之臺灣銀行帳
    號000000000000號帳戶存摺存款歷史交易明細查詢、道路監
    視影像列印擷圖（109年10月29日）、銀行監視影像列印擷
    圖（109年10月29日）、臺灣銀行營業部109年11月20日營存
    字第10901250591號函暨檢附之張麗菁開戶資料及存摺存款
    歷史交易明細批次查詢、告訴人譚立軍、陳子晴、王建薇之
    內政部警政署反詐騙諮詢專線紀錄表、網路轉帳明細在卷可
    稽（偵10825號卷第57、91、93、101至117、127至161、167
    、119至127、171至175、177至191頁）。
　㈡證人管閎信歷次證述前後不一致而存有瑕疵：
　⒈證人管閎信於警詢時證稱：109年10月29日20時52分至56分許
    ，在臺中市○○區○○區○路000號臺灣銀行臺中工業區分行畫面
    中提款男子是我本人，是上手阿凱叫車載我去的，我與張智
    凱（阿凱）是朋友關係，000-000000000000詐欺卡號是上手
    阿凱在提領當天19時許在西屯區中工三路與天助街旁的巷子
    內交付給我，是上車之前阿凱交付金融卡給我前往提領，他
    有跟我說金融卡密碼666666，並叫我把裡面的餘款全數領出
    ，提領完後回到阿凱交付卡片給我的巷子內，我將卡片與贓
    款一併交付給阿凱，我不認識詐欺帳戶戶主張灑菁等語（偵
    10825號卷第59至67頁）。
　⒉證人管閎信於原審審理時具結證稱：109年10月29日晚上8時5
    2分到56分，在臺中市○○區○○區○路000號臺灣銀行臺中工業
    區分行提款的人是我，我是用000-0000000000000000卡片去
    提款，那張提款卡已經在我身上很久了，不是在提款當天拿
    到的，這張卡是帳戶的持有人在彰化交給我的，現在地檢有
    在辦這個案子，提款卡密碼是我跟她要的，我領完錢之後這
    張卡就丟到附近的公園，我警詢時所說「是阿凱叫我去幫他
    提領的」是不實在的。我有跟張智凱借錢，是喝酒沒有錢付
    酒帳，我拜託他先借給我，我記得超過10萬元，但我忘記多
    少，大概10幾萬元，在當天提款之前我有先去找張智凱，因
    為他催我要還錢，叫我去找他，他問我說「你今天不是要還
    我錢」，我說「沒那麼快」，當時我身上沒錢，在提款前見
    面我是跟他說我晚一點會領到錢，是他催我要還他錢，提款
    之後就把錢還給他，我最後是拿當天提款的錢全部還給他，
    因為我知道那天有一個被害人會匯錢過來，所以我跟他約定
    那天要還錢給他，指使我去提款的人我忘記他微信暱稱是什
    麼，我是用微信跟他聯絡等語（原審卷第153至178頁）。
　⒊綜觀證人管閎信上開證述，其於警詢時先稱係被告交付系爭
    臺灣銀行帳戶提款卡並告以密碼，指示其前往提領上開詐欺
    贓款，再將領得之款項併同提款卡交還被告；嗣於原審審理
    時卻稱系爭臺灣銀行帳戶提款卡係帳戶持有人所交付並告以
    密碼，並非提款當天拿到提款卡，而指示其前往提款之人係
    使用微信之不詳之人，提款後即將提款卡丟於附近公園，因
    之前有向被告借款，提款後即將所領款項償還被告；經兩相
    對比，可見證述內容前後不一，存有相當瑕疵，其可信度即
    屬有疑。
　㈢又證人張灑菁於原審審理時具結證稱：我於109年10月27日，
    在彰化市曉陽路上的馥漫麵包門口，把臺灣銀行提款卡交給
    管閎信，有告訴他密碼，我借他的原因是因為他說他要做網
    路生意，帳戶被鎖死，而且他有欠我錢，他說借他的話可以
    讓資金流通，趕快把欠款還給我，所以我就借他，我沒有見
    過在庭被告張智凱等語（原審卷第390至391頁）。
　㈣系爭臺灣銀行帳戶為證人張灑菁所申設，而張灑菁所涉提供
    帳戶之幫助詐欺取財、一般洗錢等罪嫌，前經臺灣彰化地方
    檢察署檢察官偵查後，業以110年度偵字第839、978號為不
    起訴處分確定；而觀諸該案不起訴處分書之內容，檢察官已
    明確認定證人張灑菁係將系爭臺灣銀行帳戶提款卡交予管閎
    信使用，此等事實有該案檢察官不起訴處分書在卷可佐（原
    審卷第351至355頁）。
　㈤依上開證人張灑菁所證及該案不起訴處分書之內容，可知系
    爭臺灣銀行帳戶提款卡係證人張灑菁交予管閎信使用，並非
    由被告交付管閎信並告以密碼，是公訴意旨認係由被告負責
    交付人頭帳戶金融卡及密碼予管閎信，應與卷內事證不符。
　㈥證人管閎信雖於提款前曾前往被告處，復於提款後亦有返回
    被告處並交付提領之款項，惟證人管閎信於原審審理時已具
    結證稱此乃因被告當時有催促還款，故而將所提領款項交予
    被告，以清償借款，此核與被告所辯情節大抵相符，被告前
    揭所辯，即非無據。
　㈦至檢察官所提道路監視器影像擷圖，僅能證明管閎信於案發
    當天及案發後有前往被告處之客觀事實，然卷內並無被告指
    使管閎信前往提款，或其知悉管閎信所交付者乃詐欺贓款之
    通訊軟體對話紀錄等相關事證，故依檢察官目前提出之證據
    資料，除證人管閎信前後不一之證述外，尚無其他積極證據
    可以補強證明管閎信前開於警詢時所述之真實性。此外，公
    訴意旨所舉其餘證據亦僅能證明告訴人陳子晴、王建薇、譚
    立軍遭詐欺後，有先後轉帳至系爭臺灣銀行帳戶中，嗣係由
    管閎信持提款卡前往提款等事實，尚不足以佐證被告有何參
    與本案加重詐欺取財及一般洗錢之行為，自難遽以管閎信前
    開有瑕疵之警詢陳述而對被告論處加重詐欺取財及一般洗錢
    罪責。
四、綜上所述，本件依檢察官所舉證據所為訴訟上之證明，於通
　　常一般人仍有合理之懷疑存在，尚未達於可確信其真實之程
    度，此外復查無其他積極之證據足以證明被告確有公訴意旨
    所指之前開犯行，則要屬不能證明被告犯罪。原審以不能證
    明被告犯罪，而依刑事訴訟法第301條第1項規定，諭知被告
    無罪之判決，經核認事用法，並無不合，應予維持。檢察官
    仍認應就被告予以論罪科刑，而指摘原判決不當，經查為無
    理由，應予駁回。　
五、本案既經諭知無罪，則臺灣臺中地方檢察署檢察官111年度
    偵字第17902號移送併辦部分（本院卷第71至75頁），與本
    案即無事實上一罪或法律上一罪之關係，本院無從併予審理
    ，應退由由檢察官另為適法之處理，附此敘明。
據上論結，應依刑事訴訟法第368條，判決如主文。
本案經檢察官蔡仲雍提起公訴，檢察官提起上訴，檢察官王元郁
到庭執行職務。
中　　華　　民　　國　　111 　年　　12　　月　　14　　日
             刑事第一庭   審判長法　官　江  德  千
                                法　官　柯  志  民
                                法　官  簡  源  希　
以上正本證明與原本無異。
被告不得上訴。
檢察官提起上訴之理由，依刑事妥速審判法第9條第1項規定，以
下列事項為限：一、判決所適用之法令牴觸憲法。二、判決違背
司法院解釋。三、判決違背判例。
檢察官如不服本判決應於收受送達後20日內向本院提出上訴書狀
，其未敘述上訴理由者，並得於提起上訴後20日內向本院補提理
由書（均須按他造當事人之人數附繕本）「切勿逕送上級法院」
。因疫情而遲誤不變期間，得向法院聲請回復原狀。
                                書記官  吳  麗  琴
　　　　　　　　　　　　　　　　
中　　華　　民　　國　　111 　年　　12　　月　　14　　日